【裁判字號】    95,訴,1765
【裁判日期】    951130
【裁判案由】    槍砲彈藥刀械管制
【裁判全文】
臺灣板橋地方法院刑事判決              95年度訴字第1765號
公  訴  人  臺灣板橋地方法院檢察署檢察官
被      告  甲○○
                    案現於臺灣雲林第二監獄執行中）
指定辯護人  黃宗正律師
上列被告因槍砲彈藥刀械管制條例案件，經檢察官提起公訴（95
年度偵字第11456 號），本院判決如下：
    主  文
甲○○未經許可，持有可發射子彈具有殺傷力之改造手槍，累犯
，處有期徒刑年陸月，併科罰金新臺幣伍萬元，罰金如易服勞
役以銀元佰元即新台幣玖佰元折算壹日。扣案之仿WALTHER 廠
PPK/S 型半自動手槍製造之玩具手槍換裝土造金屬槍管而成之改
造手槍壹枝（槍枝管制編號0000000000號，含彈匣壹個）沒收。
    事  實
一、甲○○前於民國八十四年間，因違反麻醉藥品管理條例案件
    ，經本院於八十四年八月十日以八十四年度訴字第一三九六
    號刑事判決判處有期徒刑九月，經上訴後，由臺灣高等法院
    以八十五年上易字第四一二三號受理，嗣經撤回上訴，而於
    八十五年八月二十一日判決確定；又於八十四年間，分別因
    違反麻醉藥品管理條例、肅清煙毒條例案件，經本院於八十
    五年八月二十日以八十五年度訴字第一六四號各判處有期徒
    刑八月、八月、五年四月，應執行有期徒刑六年二月，嗣前
    二者於八十五年十二月三日先行確定，另有期徒刑五年四月
    部分，經上訴後，由臺灣高等法院於八十六年三月二十六日
    以八十五年度上訴字第四八五一號駁回上訴而於八十六年六
    月二十七日確定。上開罪刑，嗣經裁定應執行有期徒刑七年
    確定；又於八十九年間，因違反毒品危害防制條例案件，經
    本院於八十九年五月三十一日以八十九年易字第一四六八號
    判處有期徒刑五月，經上訴後，由臺灣高等法院以八十九年
    上易字第二九五二號受理，嗣經撤回上訴而於八十九年九月
    二十日確定，經接續前開罪刑執行，均於九十三年十一月三
    十日縮刑期滿執行完畢。
二、甲○○明知可發射子彈具有殺傷力之改造手槍及土造子彈，
    未經主管機關許可，不得持有，竟於九十四年七月間，在新
    竹市區內向綽號「阿璋」之真實姓名年籍不詳成年男子購入
    仿WALTHER 廠PPK/S 型半自動手槍製造之玩具手槍換裝土造
    金屬槍管而成之改造手槍一枝（槍枝管制編號0000000000號
    ，含彈匣一個）及具直徑7.7MM 金屬彈頭之土造子彈三十六
    顆（均已鑑驗試射完畢，其中二十三顆，可擊發、具有殺傷
    力；其中八顆，可擊發，惟發射動能不足，認不具殺傷力；
    其中五顆，無法擊發，認不具殺傷力），並將之藏放在台北
    縣板橋市○○路二○二巷十三弄八號住處，而持有之。嗣於
    九十四年八月四日下午二時二十分許，為警在上址查獲，並
    扣得上開改造手槍一枝（含彈匣一個）、子彈三十六顆、擦
    槍工具一套。
三、案經臺北市政府警察局萬華分局移送臺灣板橋地方法院檢察
    署檢察官偵查起訴。
    理  由
一、證據能力有無之判斷：
    依刑事訴訟法第一百九十八條、第二百零八條之規定，所謂
    鑑定乃指於刑事訴訟程序中為取得證據資料而由檢察官或法
    官指定具有特別知識經驗之鑑定人、學校、機關或團體，就
    特定之事物，以其專業知識加以分析、實驗而作判斷，以為
    偵查或審判之參考。故而，不論鑑定人或鑑定機關、學校、
    團體，均應由檢察官或法官視具體個案之需要而為選任，始
    符合刑事訴訟法第一百九十八條、第二百零八條之規範本旨
    ，否則所為鑑定，仍屬於傳聞證據。但對於司法警察機關調
    查中之案件，或有量大或急迫之情形，為因應實務之現實需
    求，認為當然有鑑定之必要者，基於檢察一體原則，得由該
    管檢察長對於轄區內之案件，以事前概括選任鑑定人或囑託
    鑑定機關（團體）之方式，俾便轄區內之司法警察官、司法
    警察對於調查中之此類案件，得即時送請事前已選任之鑑定
    人或囑託之鑑定機關（團體）實施鑑定，有法務部九十二年
    九月一日法檢字第0920035083號函可按。而臺灣高等法院檢
    察署檢察長概括選任法務部調查局、內政部警政署刑事警察
    局為「槍彈有無殺傷力之鑑定」鑑定機關，有臺灣高等法院
    檢察署檢察長概括選任鑑定機關名冊可按。本件扣案槍彈有
    無殺傷力之內政部警政署刑事警察局九十四年十月十二日刑
    鑑字第0940146354號槍彈鑑定書，雖由臺北市政府警察局萬
    華分局逕送請內政部警政署刑事警察局鑑定，惟內政部警政
    署刑事警察局為臺灣高等法院檢察署檢察長事前概括選任鑑
    定機關，所為鑑定結果，自有證據能力。又內政部警政署刑
    事警察局九十五年九月二十六日刑鑑字第0950138655號函係
    本院依刑事訴訟法第一百九十八條、第二百零八條規定，送
    請該局進行鑑定，且被告對該函證據能力並無爭執，是其鑑
    定結果自有證據能力。
二、上開事實，業據被告甲○○於本院審理中自白不諱（見本院
    卷第四五頁、第七一頁）；且有上開改造手槍一枝、土造子
    彈三十六顆及擦槍工具一套扣案可資佐證，而該槍、彈經送
    內政部警政署刑事警察局鑑驗結果，認：「(一)送鑑改造手槍
    壹枝（槍枝管制編號0000000000號），認係仿WALTHER 廠
    PPK/S 型半自動手槍製造之玩具手槍換裝土造金屬槍管而成
    之改造手槍，機械性能良好，可擊發同案送鑑子彈，認具殺
    傷力。(二)送鑑90子彈拾陸顆，認均係土造子彈（具直徑約
    7.7MM 金屬彈頭），採樣壹拾貳顆試射結果：伍顆，可擊發
    ，認具殺傷力；貳顆，可擊發，惟發射動能不足，認不具殺
    傷力；伍顆，無法擊發，認不具殺傷力」、「送鑑子彈三十
    六顆，其中未試射子彈二十四顆，經實際試射結果：十八顆
    ，可擊發，認具殺傷力；六顆，雖可擊發，惟發射動能不足
    ，認不具殺傷力」等語，有內政部警政署刑事警察局九十四
    年十月十二日刑鑑字第0940146354號槍彈鑑定書及該局九十
    五年九月二十六日刑鑑字第0950138655號函各一件附卷可稽
    （見九十五年偵字第一一四五六號偵查卷第二頁、本院卷第
    五三頁）；足認被告自白與事實相符，堪予採信。是
    本件事證已明，被告犯行洵堪認定。
三、查被告行為後，刑法業於九十四年二月二日修正公布，九十
    五年七月一日起施行。按「行為後法律有變更者，適用行為
    時之法律，但行為後之法律有利於行為人者，適用最有利於
    行為人之法律」，修正後刑法第二條第一項定有明文。此條
    規定係規範行為後法律變更所生新舊法比較適用之準據法，
    本身尚無新舊法比較之問題，於新法施行後，應一律適用新
    法第二條第一項之規定，為「從舊從輕」之比較，先予敘明
    ，再按本次法律變更，比較時應就罪刑有關之共犯、未遂犯
    、想像競合犯、牽連犯、連續犯、結合犯，以及累犯加重、
    自首減輕暨其他法定加減原因（如身分加減）與加減例等一
    切情形，綜其全部罪刑之結果而為比較（最高法院九十五年
    五月二十三日九十五年度第八次刑事庭會議決議參照）。茲
    就本件新舊法比較結果敘述如下：
  (一)關於罰金刑，刑法分則編各罪所定罰金刑之貨幣單位原為銀
    元，修正前刑法第三十三條第五款規定：「罰金：一元（銀
    元）以上。」，而依罰金罰鍰提高標準條例規定，就七十二
    年六月二十六日前修正之刑法部分條文罰金數額提高二至十
    倍，其後修正者則不提高倍數，並依現行法規所定貨幣單位
    折算新臺幣條例規定，以銀元一元折算新臺幣三元。修正後
    刑法第三十三條第五款規定：「罰金：新臺幣一千元以上，
    以百元計算之。」，刑法第三十三條第五款所定罰金貨幣單
    位經修正為新臺幣後，刑法分則各罪所定罰金刑之貨幣單位
    亦應配合修正為新臺幣，為使刑法分則編各罪所定罰金之最
    高數額與刑法修正前趨於一致，乃增訂刑法施行法第一條之
    一：「中華民國九十四年一月七日刑法修正施行後，刑法分
    則編所定罰金之貨幣單位為新臺幣。九十四年一月七日刑法
    修正時，刑法分則編未修正之條文定有罰金者，自九十四年
    一月七日刑法修正施行後，就其所定數額提高為三十倍。但
    七十二年六月二十六日至九十四年一月七日新增或修正之條
    文，就其所定數額提高為三倍。」。從而，刑法分則編各罪
    所定罰金刑之最高數額，於上開規定修正後並無不同，惟修
    正後刑法第三十三條第五款所定罰金刑最低數額，較之修正
    前提高，自以修正前刑法第三十三條第五款規定有利於被告
    。
  (二)修正後刑法第四十二條關於得易服勞役之折算標準，由修正
    前刑法第四十二條第二項原定之「以一元以上三元以下折算
    一日」（按：此規定配合修正前罰金罰鍰提高標準條例第二
    條（現已刪除）規定，就其原定數額提高為一百倍折算一日
    ，則最高應以銀元三百元折算一日，經折算為新台幣後，應
    以新台幣九百元折算一日）及易服勞役期限「不得逾六月」
    ，移列於修正後刑法第四十二條第三項，並提高為「以新台
    幣一千元、二千元或三千元折算一日」，且易服勞役期限則
    提高為「不得逾一年」。是以修正後關於易服勞役之折算標
    準金額提高，將使易服勞役之日數減少，倘修正後之易服勞
    役折算結果未逾六個月者，則修正後之規定自係較為有利。
  (三)關於被告累犯之問題，修正前刑法第四十七條規定「受有期
    徒刑之執行完畢，或受無期徒或有期徒刑一部之執行而赦免
    後，五年以內再犯有期徒刑以上之罪者，為累犯，加重本刑
    至二分之一」，而修正後之刑法第四十七條第一項則規定「
    受徒刑之執行完畢，或一部之執行而赦免後，五年以內故意
    再犯有期徒刑以上之罪者，為累犯，加重本刑至二分之一」
    ，比較新舊法之結果，舊法對於被告並無不利。
  (四)查被告行為後，刑法第五十五條之規定，已於九十四年一月
    七日修正，於同年二月二日公布，並於九十五年七月一日施
    行，而將該法條刪除其中有關牽連犯之規定，就有關想像競
    合犯之規定並無刪修，經比較新舊法結果，在牽連犯方面，
    自以舊法較有利於被告，而想像競合犯部分在新法方面並無
    較有利於被告，是依新刑法第二條第一項前段規定意旨，自
    應適用行為時即修正前刑法五十五條之規定。
  (五)準此而論，前揭刑法施行法第一條之一之增訂及刑法第三十
    三條第五款之修正，乃係刑法分則編各罪所定罰金刑之刑罰
    法律效果之變更；前揭刑法第四十二條易服勞役折算標準規
    定之修正，則相當於科刑規範事項之變更，自應依刑法第二
    條第一項規定，綜合罪刑全部結果，整體為新舊法之「從舊
    從輕」比較（最高法院二十四年上字第四六三四號判例、二
    十七年上字第二六一號判例參照）。核被告所為，適用刑法
    修正前有關罰金刑之規定，對其較為有利，至適用修正後易
    服勞役折算標準之規定雖對於被告亦屬有利，但前述有關罰
    金刑、累犯、想像競合之修正乃屬刑罰法律效果之變更，業
    已影響其法定刑（主刑）之重輕標準，而易服勞役則無關乎
    法定刑之變更，其僅係法院宣告罰金刑後之易刑處分而已，
    比較上自應優先以罰金刑修正前後之有利與否，作為決定新
    舊法利與不利之標準。故經綜合比較新舊法結果，應以舊法
    對被告較為有利，自應依刑法第二條第一項前段之規定，整
    體適用行為時之修正前刑法等規定，合先敘明。
四、核被告所為，係犯槍砲彈藥刀械管制條例第八條第四項之未
    經許可持有可發射子彈具有殺傷力之改造手槍罪，及同條例
    第十二條第四項未經許可持有子彈罪。被告以一個持有行為
    ，同時持有上開改造手槍及子彈，係一行為觸犯數罪名，為
    想像競合犯，依修正前刑法第五十五條規定，從一重之未經
    許可持有可發射子彈具有殺傷力之改造玩具手槍罪處斷。查
    被告前於八十四年間，因違反麻醉藥品管理條例案件，經本
    院於八十四年八月十日以八十四年度訴字第一三九六號刑事
    判決判處有期徒刑九月，經上訴後，由臺灣高等法院以八十
    五年上易字第四一二三號受理，嗣經撤回上訴，而於八十五
    年八月二十一日判決確定；又於八十四年間，分別因違反麻
    醉藥品管理條例、肅清煙毒條例案件，經本院於八十五年八
    月二十日以八十五年度訴字第一六四號各判處有期徒刑八月
    、八月、五年四月，應執行有期徒刑六年二月，嗣前二者於
    八十五年十二月三日先行確定，另有期徒刑五年四月部分，
    經上訴後，由臺灣高等法院於八十六年三月二十六日以八十
    五年度上訴字第四八五一號駁回上訴而於八十六年六月二十
    七日確定。上開罪刑，嗣經裁定應執行有期徒刑七年確定；
    又於八十九年間，因違反毒品危害防制條例案件，經本院於
    八十九年五月三十一日以八十九年易字第一四六八號判處有
    期徒刑五月，經上訴後，由臺灣高等法院以八十九年上易字
    第二九五二號受理，嗣經撤回上訴而於八十九年九月二十日
    確定，經接續前開罪刑執行，均於九十三年十一月三十日縮
    刑期滿執行完畢，有臺灣高等法院被告前案紀錄表一件在卷
    可憑，其於五年之內，再犯本件最重本刑為有期徒刑以上之
    罪，為累犯，應依修正前刑法第四十七條之規定加重其刑。
    審酌被告有前開犯罪前科，素行非佳，又未經許可持有改造
    手槍及子彈，其行為威脅社會安全，惟念其持有時間約一個
    月，期間非長，又未持前開槍、彈犯罪，及犯後坦承犯行，
    態度良好等一切情狀，量處如主文所示之刑，並就罰金部分
    ，依修正前刑法第四十二條第二項之規定，諭知易服勞役之
    折算標準。又刑法第三十八條關於沒收之規定，亦同於九十
    五年七月一日修正施行，惟因沒收係屬從刑，應隨同主刑適
    用同一準據法，而本件前開比較新舊法結果，既適用刑法修
    正前之規定，有關沒收之規定，亦應適用修正前刑法第三十
    八條規定自明。本件扣案具殺傷力之仿WALTHER 廠PPK/S 型
    半自動手槍製造之玩具手槍換裝土造金屬槍管而成之改造手
    槍一枝（槍枝管制編號0000000000號，含彈匣一個），係槍
    砲彈藥刀械管制條例第四條第一項第一款所定之槍，屬違禁
    物，不問屬於犯人與否，依刑法第三十八條第一項第一款規
    定，宣告沒收。至於具有殺傷力之土造子彈二十三顆（具直
    徑7.7MM 金屬彈頭），均已於鑑驗時試射而消耗滅失，而不
    屬違禁物；又其餘共十三顆土造子彈（具直徑7.7MM 金屬彈
    頭），則不具殺傷力，亦不屬違禁物，爰均不予宣告沒收。
據上論斷，應依刑事訴訟法第二百九十九條第一項前段，槍砲彈
藥刀械管制條例第八條第四項、第十二條第四項，刑法第二條第
一項前段、第十一條前段、修正前刑法第五十五條、第四十七條
、第四十二條第二項、第三十八條第一項第一款，修正前罰金罰
鍰提高標準條例第二條，現行法規所定貨幣單位折算新臺幣條例
第二條，判決如主文。
本案經檢察官張誌洋到庭執行職務。
中    華    民    國    95    年    11    月  30    日
                  刑事第五庭    審判長法  官  陳坤地
                                      法  官  許映鈞
                                      法  官  李麗珠
上列正本證明與原本無異。
如不服本判決應於送達後10日內向本院提出上訴狀。
                                      書記官  王麗雯
中    華    民    國    95    年    12    月    1     日
附錄本案論罪科刑法條全文：
槍砲彈藥刀械管制條例第8 條：
未經許可，製造、販賣或運輸鋼筆槍、瓦斯槍、麻醉槍、獵槍、
空氣槍或第四條第一項第一款所定其他可發射金屬或子彈具有殺
傷力之各式槍砲者，處無期徒刑或五年以上有期徒刑，併科新臺
幣一千萬元以下罰金。
未經許可，轉讓、出租或出借前項所列槍枝者，處五年以上有期
徒刑，併科新臺幣一千萬元以下罰金。
意圖供自己或他人犯罪之用，而犯前二項之罪者，處無期徒刑或
七年以上有期徒刑，併科新臺幣一千萬元以下罰金。
未經許可，持有、寄藏或意圖販賣而陳列第一項所列槍枝者，處
三年以上十年以下有期徒刑，併科新臺幣七百萬元以下罰金。
第一項至第三項之未遂犯罰之。
槍砲彈藥刀械管制條例第12條：
未經許可，製造、販賣或運輸子彈者，處一年以上七年以下有期
徒刑，併科新台幣五百萬元以下罰金。未經許可，轉讓、出租或
出借子彈者，處六月以上五年以下有期徒刑，併科新台幣三百萬
元以下罰金。
意圖供自己或他人犯罪之用，而犯前二項之罪者，處三年以上十
年以下有期徒刑，併科新台幣七百萬元以下罰金。
未經許可，持有、寄藏或意圖販賣而陳列子彈者，處五年以下有
期徒刑，併科新台幣三百萬元以下罰金。
第一項至第三項之未遂犯罰之。


司法院資訊處製作；財團法人民間司法改革基金會備份。
